【裁判字號】    89,交自,4
【裁判日期】    890301
【裁判案由】    過失致死
【裁判全文】
臺灣臺北地方法院刑事判決                            八十九年度交自字第四號
    自  訴  人  甲○○
    被      告  丙○○
                乙○○
右列被告等因過失致死案件，經自訴人提起自訴，本院判決如左：
        主      文
丙○○、乙○○，均無罪。
        理      由
一、按犯罪事實應依證據認定之，無證據不得推定其犯罪事實，刑事訴訟法第一百五
    十四條定有明文。所謂證據，須適於為被告犯罪事實之證明者，始得斷罪資料。
    如未能發現相當證據，或證據不足以證明者，自不能以推測或擬制之方法，以為
    為裁判基礎( 最高法院四十年臺上字第八十六號、五十三年臺上字第二七五○號
    號判例參照 )。
二、本件自訴意旨略以：被告丙○○於八十八年四月十九日下午三時廿分許，駕駛一
    輛車牌FM-039號營業大貨車，沿北宜公路往宜蘭方向行駛，途經北宜公路51.5公
    里處，疏未注意車前狀況即貿然前駛，以致撞及對向車道一輛由古坤明所駕駛並
    附載配偶( 即自訴人 )甲○○及甫滿六歲稚女古幸宜( 民國八十二年四月十三日
    生 )正在跨越車道迎面駛來之車牌HX-7186 號自用小客車，古坤明駕駛該輛自用
    小客車失控旋轉衝回對向車道，再遭亦疏未注意車前狀況之一輛由被告乙○○所
    駕駛並附載配偶陳珍鳳及未滿二歲稚子莊凱傑( 民國八十六年七月廿二日生 )之
    車牌R7-1323 號自用小客車撞及。古坤明連續二次遭到撞擊，因頭部外傷併顱內
    出血休克，於同日下午五時五十分許不治死亡。因認被告丙○○涉有刑法第二百
    七十六條第二項業務過失致死罪嫌、乙○○二人均涉有刑法第二百七十六條第一
    項過失致死罪嫌云云。惟訊據被告丙○○、乙○○二人均堅決否認有何過失犯行
    。被告丙○○辯稱略以「我當時駕駛一輛車牌FM-039號大貨車沿台九線( 北宜公
    路 )往宜蘭方向行駛，途經51.5公里處，對向車道有一輛由古坤明所駕駛之車牌
    HX-7186 號自用小客車跨越雙黃線超車迎面駛來，我閃避不及而對撞，當時天雨
    路滑、肇事路段係連續彎路且車輛擁塞」等語；被告乙○○辯稱略以「我當時駕
    駛車牌R7-1323 號自用小客車並附載太太陳珍鳳及稚子莊凱傑，沿北宜公路往臺
    北方向行駛，古坤明駕駛車牌HX-7186 號自用小客車係尾隨我後方同向行駛，途
    經北宜公路51.5公里處，因係彎路、下雨且路面濕滑，每輛車相距約有兩輛自用
    小客車之距離。詎料古坤明駕駛該輛自用小客車突然跨越雙黃線自後方由我所駕
    駛之小客車左側超車，適有丙○○駕駛車牌FM-039號營業大貨車對向駛來而車頭
    對撞後，古坤明駕駛失控之車牌HX-7186 號自用小客車逆時鐘迴轉衝向我行駛之
    車道，車頭撞及我所駕駛車牌R7-1323 號自用小客車左前車頭。本件車禍在瞬間
    發生，根本來不及反應」等語。
三、經查：八十八年四月十九日下午三時廿分許，係日間、天雨路滑、視距良好，有
    「道路交通事故調查報告表」壹紙在卷可稽。再查本件交通事故發生地點「北宜
    公路」51.5公里處係雙向二車道之連續彎道，劃有分向限制線( 雙黃實線 )，亦
    據本院於八十九年一月廿日勘驗明確，有現場相片六張在卷可按。依現行「道路
    交通標誌標線號誌設置規則」第一百六十五條第一項規定，該處係禁止車輛跨越
    行駛並不得迴轉之路段無疑。自訴人夫婿古坤明係領有合格小客車駕駛執照之人
    ，其就「道路交通安全規則」第九十條「駕駛人駕駛汽車，應遵守道路交通標誌
    、標線、號誌之指示」、第九十七條第二款「汽車在雙向二車道行駛時，在劃有
    分向限制線之路段，不得駛入來車之車道內」及第一○一條第一款「汽車行經彎
    道時，不得超車」等規定，自應知之甚稔。自訴人於審理中並不否認當時車輛擁
    塞，且查無證據證明其夫婿古坤明當時有何不能注意之情事，古坤明應注意且能
    注意循序前駛，竟疏未注意前揭「道路交通安全規則」規定即貿然駕駛該輛車牌
    R7-1323 號自用小客車跨越分向限制線侵入來車道超車，以致與來車道一輛由被
    告丙○○所駕駛之車牌FM-039號營業大貨車對撞失控後，撞擊力將該輛古坤明駕
    駛之自用小客車逆時鐘轉衝撞其本欲超車之一輛由乙○○所駕駛車牌HX-7186
    號自用小客車左前車頭。是以自訴人夫婿古坤明雖因駕車先後與被告丙○○所駕
    駛之營業大貨車及被告乙○○所駕駛之自用小客車發生碰撞，以致因頭部外傷併
    顱內出血休克死亡，有臺灣宜蘭地方法院檢察署相驗屍體證明書及驗斷書在卷(
    臺灣宜蘭地方法院檢察署八十八年度相字第一七○號卷第十五頁、第十六頁 )可
    稽。惟古坤明駕車疏忽實係本件交通事故發生原因，被告丙○○、乙○○二人並
    無過失可言。臺灣省臺北縣區車輛行車事故鑑定委員會及臺灣省車輛行車事故覆
    議鑑定委員會亦均認古坤明「行經彎道及劃有禁止超車線路段超車」為本件事故
    發生原因，而被告丙○○、乙○○二人係各自行駛本車道，有鑑定意見書及覆議
    鑑定意見書各壹件在卷( 臺北地檢署八十八年度偵字第九四二三號卷第四十五頁
    及第五十七頁 )足資佐證。此外復查無其他積極證據足認被告丙○○、乙○○二
    人有何過失致人於死之犯行，既不能證明被告丙○○、乙○○二人犯罪，爰即均
    應為無罪之諭知。
據上論斷，應依刑事訴訟法第三百四十三條，第三百零一條第一項，判決如主文。
中      華      民      國    八  十  九    年     三     月     一     日
                          臺灣臺北地方法院交通法庭
                                          法 官     鍾  華
右正本證明與原本無異。
如不服本判決，應於判決送達後十日內向本院提出上訴狀 (應附繕本) ，上訴於
臺灣高等法院。
                                          書記官    黃繡琴
中      華      民      國      八十九      年     三     月  四    日


司法院資訊處製作；財團法人民間司法改革基金會備份。
